臺灣花蓮地方法院民事判決
111年度再易字第1號
再審原告    潘秀美  

再審被告    曾淑茹  
上列當事人間請求侵權行為損害賠償事件，再審原告對於本院民
國110年11月25日109年度簡上字第77號確定判決提起再審之訴，
本院判決如下：
    主    文
再審之訴駁回。
再審訴訟費用由再審原告負擔。
    事實及理由
壹、程序部分：
　　按再審之訴，應於30日之不變期間內提起。前項期間，自判
    決確定時起算，判決於送達前確定者，自送達時起算；其再
    審之理由發生或知悉在後者，均自知悉時起算，民事訴訟法
    第500條第1項、第2項本文定有明文。經查，本件再審原告
    對本院109年度簡上字第77號確定判決（下稱原確定判決）
    提起再審之訴，而原確定判決係於民國110年12月1日送達再
    審原告，有送達證書附卷可稽（見原確定判決卷二第509頁
    ）。再審原告於110年12月20日提起本件再審之訴（見本院
    卷第11頁），核未逾上開法條所規定30日之不變期間，合先
    敘明。
貳、實體部分：
一、按確定終局判決有適用法規顯有錯誤者、當事人發現可受較
    有利益裁判之未經斟酌證物或得使用該證物者，得以再審之
    訴聲明不服；不得上訴於第三審法院之事件，其經第二審確
    定之判決，就足以影響於判決之重要證物漏未斟酌者，得為
    再審事由；再審之訴顯無再審理由者，法院得不經言詞辯論
    ，逕以判決駁回。民事訴訟法第496條第1項第1、13款、第4
    97條前段及第502條第2項定有明文。所稱顯無再審理由，係
    指針對再審原告所主張之再審原因，無須另經調查辯論，即
    可判定其不足以動搖原確定判決所為判斷結果而言。故同一
    待證事項如在前訴訟程序中業已調查明確，並經受訴法院根
    據該項調查結果達成實體上之法律判斷，且就該待證事項亦
    無其他未經斟酌之證據方法，即不容當事人提起再審之訴，
    求依再審程序更為無益之調查。
二、本件再審意旨略以：　　
  ㈠原確定判決就兩造與訴外人呂承勳於109年6月1日簽署之和解
    書（下稱系爭和解書）第5條規定，竟僅認限於禁止「足以
    破壞夫妻共同生活之圓滿安全及幸福」之往來及聯繫行為，
    實曲解兩造及呂承勳立約時原意及其意旨，其解釋誠非適當
    且悖於論理或經驗法則，適用法規顯有錯誤。而原確定判決
    所為目的性限縮解釋，並未就此向當事人發問或曉諭，逕為
    不利於再審原告之認定，自屬違背法令且有裁判突襲之情。
　㈡再審被告於109年8月16日第一審言詞辯論期日所稱「我願意
    賠償原告，但我現在沒有工作，我的經濟有困難，目前我願
    一次給付新臺幣（下同）100,000元，下個月5號可以付，我
    需要跟家人借、用車子貸款。我願意承擔我的錯誤」等語，
    係基於自由意願對於再審原告所為請求表示同意賠償，當屬
    認諾，其表示要籌措款項，應屬認諾後履行賠償責任之條件
    ，原確定判決對此之認定，顯有適用法規錯誤。退步言，倘
    非「認諾」，至少有「自認」之效力，原判決未提及該自認
    效力，顯有理由不備。再者，再審被告於第二審再為上述抗
    辯，實亦違反禁反言原則，原確定判決猶為審認，並駁回再
    審原告之訴，核有適用法規之違法。
　㈢原確定判決漏未斟酌再審原告提出呂承勳與再審被告之臉書
    打卡紀錄、手機及LINE通聯紀錄、再審被告之陳述及呂承勳
    證述等，在在皆可證明再審被告與呂承勳頻繁聯繫，已違反
    系爭和解書內容，達到破壞配偶權的程度，原判決就此有利
    於再審原告且足影響於判決重要證物漏未斟酌。
　㈣並聲明：⒈原確定判決廢棄。⒉再審被告應給付再審原告20萬
    元，及自起訴狀繕本送達之翌日起至清償日止，按週年利率
    百分之5計算之利息。
三、本件未行言詞辯論，據再審被告提出之書狀所為之聲明及陳
    述略以：再審原告之理由，無非皆為原確定判決前已斟酌之
    事項，並無漏而未審，也無其他合法要件可茲程序調查裁判
    。再審原告無法具體舉出適用法規顯有錯誤、判決理由與主
    文顯有矛盾，其所之再審無理由等語。並答辯聲明：再審之
    訴駁回。　　　　
四、本院之判斷：
　㈠按民事訴訟法第496條第1項第1款所謂適用法規顯有錯誤者，
    係指確定裁判所適用之法規，顯然不合於法律規定，或與大
    法官之解釋顯然違反，或消極的不適用法規，顯然影響裁判
    者而言，不包含漏未斟酌證據或取捨證據及認定事實不當或
    錯誤之情形在內。又法院依自由心證判斷事實之真偽，不得
    違背論理及經驗法則，為民事訴訟法第222條第3項所明定。
    所謂論理法則，係指依立法意旨或法規之社會機能就法律事
    實所為價值判斷之法則者而言；所謂經驗法則，係指由社會
    生活累積的經驗歸納所得之法則者而言，凡日常生活所得之
    通常經驗及基於專門知識所得之特別經驗均屬之。次按當事
    人發見未經斟酌之證物或得使用該證物，得以再審之訴對於
    確定終局判決聲明不服，民事訴訟法第496條第1項第13款固
    有明文。惟該款所謂當事人發見未經斟酌之證物或得使用該
    證物，係指在前訴訟程序不知有該證物，現始知之，或雖知
    有此而不能使用，現始得使用者而言（最高法院32年上字第
    1247號裁判參照）。再按不得上訴於第三審法院之事件，其
    經第二審確定之判決，就足以影響於判決之重要證物漏未斟
    酌者，得為再審事由，民事訴訟法第497條前段所明定。惟
    該條所謂「就足影響於判決之重要證物，漏未斟酌」，係指
    足以影響於判決基礎之重要證物，於前訴訟程序業已提出，
    然未經確定判決加以斟酌，或不予調查或未為判斷，且該項
    證物足以動搖原確定判決之基礎者而言。是本於此規定提起
    再審之訴者，以原確定判決未斟酌再審原告於前訴訟程序提
    出之證物為要件，如再審原告未於前訴訟程序提出該證物，
    或原確定判決已斟酌該證物，或原確定判決曾於理由中說明
    其為不必要之證據，或該證物縱經斟酌亦不足影響原確定判
    決基礎，均與本條規定之要件不符。
  ㈡原確定判決就系爭和解書之解釋及對再審被告並無認諾之認
    定，並無民事訴訟法第496條第1項第1款所指適用法規顯有
    錯誤。
　　⒈經查，系爭和解書之簽立係為預防、禁止再審被告與呂承
      勳再有發生足以破壞再審原告之夫妻共同生活圓滿安全及
      幸福所為，其中第5條關於「往來及聯繫」之內容，在文
      義上確有不明確之情事，在解釋系爭和解書之作為義務、
      不作為義務條款時，應以當事人所欲實現目的為標準、加
      以修正或補足，因而透過契約解釋之方式加以界定，亦即
      該項約定條款所謂「見面、電話、郵件、電子通訊（信）
      軟體等方式往來及聯繫」，應限於禁止再審被告與呂承勳
      繼續「足以破壞夫妻共同生活之圓滿安全及幸福」之往來
      及聯繫行為，而非只要二人有任何接觸，即認定再審被告
      違反系爭和解書之約定，方屬合理，否則在適用上，對再
      審被告過於苛酷，難認無權利濫用之嫌。又契約之解釋除
      文義解釋外，本含目的性限縮解釋，而本件有關「系爭和
      解書內容有無不明確之情事？有無違反公序良俗之情形？
      」之爭點，業經原審於110年4月15日準備程序期日向兩造
      發問，兩造並先後以110年5月11日民事陳報暨爭點整理狀
      、110年5月20日民事言詞辯論狀表示意見，嗣經原審於11
      0年8月12日準備程序期日協同兩造整理爭點時將此點列為
      爭執事項，有上揭準備程序筆錄及狀紙可證（見原確定判
      決卷二第201、351-363、365-405、448頁）。從而，就兩
      造就此爭點已為充分攻防，難認有何裁判突襲可言。
　　⒉又再審被告固於原第一審言詞辯論期日表示願賠償再審原
      告，然其亦當庭表示目前沒有工作、經濟有困難，需要跟
      家人借、用車子貸款，僅願一次給付10萬元等語。然尚無
      從據此得認其究對先前婚外情或違反系爭和解書條款所為
      之意思，且此和解條件既未為再審原告接受，再審被告於
      原審之答辯聲明亦為請求駁回再審原告之訴，自難認再審
      原告於原第一審有何「認諾」情事。況再審被告上揭陳述
      ，於訴訟上至多僅可認其有以賠償方式息訟之意，亦難認
      有何「自認」之效力。從而，原審確定判決認定原審被告
      並無認諾，及未認定原審被告有自認情事，自無違誤。
　　⒊綜上，再審原告指摘原確定判決有民事訴訟法第496條第1
      項第1款適用法規顯有錯誤，顯無理由。
  ㈢再審原告所稱之證據並非民事訴訟法第496條第1項第13款所
    指當事人發現未經斟酌之證物或得使用該證物者，亦非第49
    7條所稱就足以影響於判決之重要證物，漏未斟酌。
　　經查，本件再審原告所稱之證據，均於原審確定判決前即已
    提出，並無「發現」未經斟酌之證物，故不符合民事訴訟法
    第496條第1項第13款之規定。又依原審全辯論意旨，原審均
    有就上揭證物加以審酌，自難認原確定判決有漏未斟酌足以
    影響判決之重要證物之情事，自亦不符民事訴訟法第497條
    再審要件。
五、綜上所述，再審原告以原確定判決有民事訴訟法第496條第1
    項第1、13款及第497條之再審理由，提起再審之訴，既不足
    採，其本件再審之聲請即無理由，而應予駁回。
六、本件事證已臻明確，兩造其餘之攻擊或防禦方法，經本院斟
    酌後，認均不足以影響本判決之結果，爰不一一予以論駁，
    附此敘明。
七、訴訟費用負擔之依據：民事訴訟法第78條。
中    華    民    國   111    年    7     月    6    日
                  民事第一庭  審判長法  官  范坤棠
                                    法  官  楊碧惠
                                    法  官  李立青
以上正本係照原本作成。
本判決不得上訴。
中　　華　　民　　國　　111 　年　　7 　　月　　6 　　日
                              書記官  林政良